【裁判字號】    99,交聲,139
【裁判日期】    990924
【裁判案由】    違反道路交通管理處罰條例
【裁判全文】
臺灣宜蘭地方法院交通事件裁定         99年度交聲字第139號
原處分機關  交通部公路總局臺北區監理所宜蘭監理站
異  議  人  甲○○
即受處分人
上列異議人即受處分人因違反道路交通管理處罰條例案件，對於
原處分機關即交通部公路總局臺北區監理所宜蘭監理站於民國99
年5月7日所為之處分（原處分案號：宜監字第裁43-Q00000000號
）聲明異議，本院裁定如下：
    主  文
原處分關於吊扣駕駛執照貳拾肆個月部分撤銷。
第一項撤銷部分，甲○○吊扣駕駛執照拾貳個月。
其餘異議駁回。
    理  由
一、原處分意旨略以：異議人即受處分人甲○○駕駛車牌號碼IV
    -8456號自用小客車，於民國99年3月28日10時30分許，行經
    宜蘭縣宜蘭市○○路○段與旋流路交岔路口處，因肇事致人
    受傷，為宜蘭縣政府警察局交通警察隊員警當場舉發，經警
    測得其呼氣中所含酒精濃度為每公升0.29毫克，已超過法定
    標準0.25毫克。原處分機關調查後，認異議人「汽車駕駛人
    酒精濃度超過規定標準（0.25-0.4）因而肇事致人受傷」之
    違規情節屬實，依道路交通管理處罰條例第35條第1項第1款
    規定，裁處異議人罰鍰新臺幣（下同）19,500元，吊扣駕駛
    執照24個月，並應接受道路交通安全講習。
二、異議意旨略以：異議人於99年3月28日10時30分許，駕駛車
    牌號碼IV-8456號自用小客車，經警舉發酒駕違規處罰鍰19,
    500元，吊扣駕駛執照24個月，並應接受道路交通安全講習
    ，惟異議人並無酒後駕駛之情事，之所以酒測後會有酒精反
    應，純係異議人前晚飲酒關係，故本件意外車禍應與酒駕無
    關，且異議人已與被害人達成和解，亦未造成對方人身傷害
    ，又異議人係從事重機械工作，若遭吊銷駕駛執照，恐有影
    響生計之虞，為此爰於法定期間內聲明異議，請求撤銷原處
    分。
三、按「汽車駕駛人，駕駛汽車經測試檢定有下列情形之一者，
    處新臺幣15,000元以上60,000元以下罰鍰，並當場移置保管
    該汽車及吊扣其駕駛執照1年；因而肇事致人受傷者，並吊
    扣其駕駛執照2年；致人重傷或死亡者，吊銷其駕駛執照，
    並不得再考領：一、酒精濃度超過規定標準。」、「汽車駕
    駛人，有下列情形之一者，應接受道路交通安全講習：二、
    有第35條第1項規定之情形。」又「汽車駕駛人有下列情形
    之一者，不得駕車：二、飲用酒類或其他類似物後其吐氣所
    含酒精濃度超過每公升0.25毫克或血液中酒精濃度超過百分
    之0.05以上。」道路交通管理處罰條例第35條第1項第1款、
    第24條第1項第2款及道路交通安全規則第114條第2款分別定
    有明文，惟上開道路交通管理處罰條例第35條第1項第1款規
    定，係以汽車駕駛人有酒後駕駛車輛情形而致人受傷者，方
    吊扣其駕駛執照2年，即若無上開可歸責事由，非因酒後駕
    車而致人受傷者，即無上開吊扣駕駛執照2年規定之適用。
四、經查異議人甲○○固坦承於駕駛車牌號碼IV-8456號自用小
    客車前，曾飲用蒸餾芋頭酒；及於99年3月28日10時30分許
    ，駕駛上開車輛，行經宜蘭縣宜蘭市○○路○段與旋流路交
    岔路口處，與溫錦鐘所駕駛之車牌號碼8029-AA號自用小客
    車相撞等事實，惟堅決否認違反道路交通管理處罰條例第35
    條第1項第1款之規定，辯稱：其於99年3月27日晚間飲用蒸
    餾芋頭酒後，就寢休息至翌日上午10時許才駕車上路，其因
    直行，突見對方左轉，閃避不及才發生碰撞，駕車當時之精
    神狀況很正常，且對方亦未受傷等語。經查異議人固於酒後
    駕駛車牌號碼IV-8456號自用小客車，與溫錦鐘所駕駛之車
    牌號碼8029-AA號自用小客車相撞之事實，雖有道路交通事
    故現場圖、道路交通事故調查報告表、呼氣酒精濃度檢測表
    各1份可稽，惟異議人呼氣酒精濃度值僅為每公升0.29毫克
    ，尚未超過每公升酒精濃度0.55毫克；且異議人經行走直線
    、單腳站立、緊閉雙眼摸鼻尖、默數數字等其他測試其反應
    平衡能力之測試，均為合格，經檢測認定『能安全駕駛』，
    有汽機車駕駛人酒後生理平衡檢測紀錄表在卷可參；員警更
    僅記載異議人呼氣酒精濃度測試為每公升0.29毫克，並無其
    他異常表現之紀錄，且載明『檢測未發現不正常』，亦有刑
    法第185條之3案件測試觀察紀錄表附卷可參。而本件因溫錦
    鐘左轉未完成階段號誌即已變換，溫錦鐘繼續完成左轉過程
    遭異議人駕車直行碰撞，異議人於車禍後與溫錦鐘交談言詞
    清楚等情，均據證人溫錦鐘於偵查中證述在卷，亦有現場照
    片可參，業據本院調閱臺灣宜蘭地方法院檢察署99年度偵字
    第1642號卷查明，可見被害人受傷結果與異議人之酒後駕車
    行為間並無因果關係。故異議人所辯因見溫錦鐘左轉閃避不
    及而碰撞等語，尚非不可採信，是難僅憑異議人發生交通事
    故，即認其駕車當時係處於不能安全駕駛動力交通工具之狀
    態。
五、綜上所述，異議人確有於飲酒後駕駛IV-8456號自用小客車
    之違規行為，惟原處分機關認異議人有前開「汽車駕駛人酒
    精濃度超過規定標準，因而肇事致人受傷」之違規行為，而
    依道路交通管理處罰條例第35條第1項第1款中段之規定，裁
    處異議人19,500元罰鍰，吊扣駕駛執照24個月，並依同條例
    第24條第1項第2款施以道路交通安全講習，關於吊扣駕駛執
    照24個月部分即難認為允當，故認異議人此部分之異議為有
    理由，應由本院將原處分撤銷，並自為裁定如主文第2項所
    示，以資適法，其餘異議人之異議為無理由，應予駁回。
六、據上論斷，應依道路交通案件處理辦法第19條、第20條，裁
    定如主文。
中    華    民    國    99    年     9    月    24    日
                  交通法庭法  官  張育彰
以上正本證明與原本無異。
如不服本裁定，應於裁定送達後5日內，向本院提出抗告狀。（
應附繕本）
                          書記官  陳靜宜
中    華    民    國    99    年    9     月    24    日

司法院資訊處製作；財團法人民間司法改革基金會備份。
